# 请问陈版，联营企业通过反向收购借壳上市，对长投核算的影响

提问人：ken_dream 时间：2016-08-18 15:19:42
尊敬的陈版，咨询您一个业务： 假设A公司持有B公司10%的股权，在B公司派驻董事，并以权益法核算该长投； 截至 2015 年 12 月 31日，长投账面价值 1 一个亿，B公司账面净资产 10 亿。 2016 年 1 月初，B公司完成通过C公司借壳上市，C公司向B公司原股东定向发行股份回购B公司所有股权（比如对A公司发行股份一千万股，发行定价为 10 元/股，对B公司资产评估与B账面净资产基本无差异），B公司成为C公司全资子公司。A公司对B公司的投资变更为对C公司的投资，因为C公司原股东股份还在，A获取C定向发行的股份后，对C的持股比例为5%，仍然对C公司派驻董事可以实施重大影响（仍按权益法核算长投）。重组完成后，C公司编制的重组完成日净资产余额与B公司净资产基本一致（即 10 亿，可以假定壳公司C重组前账面净资产为零），这样以C公司账面净资产乘以新的持股比例计算的A公司享有的权益变成 5 千万。
这种背景下，A公司对C公司的长期股权投资如何核算： 是认为是股权处置后再投资还是视同之前的长投延续计量？ A公司对B的长投账面价值是 1 亿，但是享有C公司账面净资产只有 5 千万，这个差异如何处理？
谢谢陈版

回答人：chenyiwei
从你说的案例看，A将其所持有的B公司 10 ％股权转换为对C公司的 5 ％股权（转换前后对被投资公司都具有重大影响），属于非货币性资产交换。由于B为非上市公司而C为上市公司，两者股权的流动性、价值波动性、估值方式和估值结果等都存在重大差异，因此该交换是具有商业实质的。A对取得C的股权应按换股当日C股份的公允价值进行初始计量，与原先对B的长期股权投资的账面价值之间的差额确认为投资处置收益。后续对C公司进行权益法核算时，需以转换日B公司各项可辨认资产的公允价值为基础，对B的净利润为基础调整后确定。

提问人：zengfengxia 时间：2016-09-14 12:03:46
陈版，之前证监会会计部会计监管问题解答中提到的，权益法核算的联营企业上市，持有份额变化导致持有净资产的变化会计处理，按修订后长期股权投资准则，差异调整其他资本公积，不认为其上市会影响计量基础。 这个案例实质上是不是与之相同，但按这个做法得出的结论确实不能接受。 但从业务实质来说，这个交易确实是公司持有的联营企业完成上市，仅因为其交易的方式不同，会计处理会有明显的差异，应当如何理解？

回答人：chenyiwei
不能简单类比。本企业在该联营企业中的权益确实被稀释了，但也在该上市公司的原有资产和业务中获得了相应的权益。而且，新修订的长投准则第十一条要求调整资本公积的做法是否符合会计原理一直有争议。

提问人：呼叫帮助 时间：2019-03-27 20:12:06
由于B为非上市公司而C为上市公司，两者股权的流动性、价值波动性、估值方式和估值结果等都存在重大差异，因此该交换是具有商业实质的。陈版，如果是B为非上市公司母公司而C为上市公司其母公司的子公司，则陈版我们是否也可以理解该交换是具有商业实质的？

回答人：chenyiwei
也可以这样理解，这与两者之间的关联方关系无关。